【裁判字號】    97,易,2426
【裁判日期】    970730
【裁判案由】    竊盜
【裁判全文】
臺灣臺中地方法院刑事判決              97年度易字第2426號
公  訴  人  臺灣臺中地方法院檢察署檢察官
被      告  乙○○
被      告  丁○○
上列被告因竊盜案件，經檢察官提起公訴（97年度偵字第4842、
9612號），本院判決如下：
    主    文
乙○○共同竊盜，累犯，處有期徒刑陸月，如易科罰金，以銀元
佰元即新臺幣玖佰元折算壹日，減為有期徒刑月，如易科罰
金，以銀元佰元即新臺幣玖佰元折算壹日。
丁○○被訴竊盜部分免訴。
    犯罪事實及理由
一、本案犯罪事實：
    乙○○前於民國八十九年間因竊盜案件，經本院以八十八年
    度易字第三九二三號判處有期徒刑七月，並經臺灣高等法院
    臺中分院判決上訴駁回確定；又因施用毒品案件，經本院以
    八十九年度中簡字第三九０號判處有期徒刑四月確定，經合
    併定其應執行刑為有期徒刑十月，入監執行後，於九十年十
    一月十一日縮刑期滿執行完畢。詎猶不知悔改，於九十四年
    八月二十四日二十二時四十分許，與丁○○（另由本院為免
    訴判決，詳後述）在臺中縣大里市○○路○段二巷口之停車
    場內，見甲○○所有之車牌號碼８１６８－ＮＢ號自小客車
    內有財物，竟共同基於意圖為自己不法所有之犯意聯絡，由
    丁○○負責把風，乙○○則持丁○○路旁撿拾之石頭打破車
    窗玻璃後，由乙○○入內竊取甲○○車內之無線電車載機一
    台、皮包一個（內裝有現金新臺幣一萬五千元、美金二千元
    、人民幣一萬二千元、港幣三千元及台北富邦銀行、台新銀
    行、花旗銀行、荷蘭銀行之信用卡各一張）。得手後，一同
    騎乘機車離去，竊得之上開無線電車載機予以變賣朋分所得
    ，竊取之現金亦朋分花用殆盡，皮包及信用卡則隨手丟棄。
    嗣依據上開自小客車之車窗玻璃及右前座椅背上之血跡比對
    ＤＮＡ，查與乙○○之血跡相符，經傳喚乙○○到庭，而循
    線查獲上情。
二、前開犯罪事實，有下列證據可證：
（一）被告乙○○於本院審理時為認罪之陳述。
（二）被害人甲○○於警詢時之陳述。
（三）臺中縣警察局霧峰分局成功派出所受理各類案件紀錄表、
      臺中縣警察局受理刑事案件報案三聯單、刑事現場測繪圖
      、刑案現場勘查採證查核表、現場勘察報告暨採證照片、
      內政部警政署刑事警察局鑑驗書。
三、新舊法比較之說明：
    被告乙○○行為後，刑法部分條文業於九十四年二月二日修
    正公布，並自九十五年七月一日起施行。本次刑法修正之比
    較新舊法，應就罪刑有關之共犯、未遂犯、想像競合犯、牽
    連犯、連續犯、結合犯，以及累犯加重、自首減輕暨其他法
    定加減原因（如身分加減）與加減例等一切情形，本於統一
    性及整體性原則，綜其全部罪刑之結果而為比較，亦有最高
    法院九十五年度第八次刑庭會議決議可資參照，是以：
（一）刑法第二條第一項規定：
      修正後刑法第二條第一項規定，已將新舊法律適用之「從
      新從輕」原則，改採「從舊從輕」原則，而此規定僅係規
      範行為後法律變更所生新舊法律比較適用之準據法，並非
      實體刑罰法律，自不生行為後法律變更之比較適用之問題
      ，應逕行適用新法第二條第一項之規定，為「從舊從輕」
      之比較。
（二）刑法第三百二十條第一項法定刑為罰金部分：
  １、修正後刑法第三十三條第五款規定「罰金：新臺幣一千元
      以上，以百元計算之。」，與修正前刑法第三十三條第五
      款規定「罰金：一元以上。」不同。比較新舊法結果，以
      舊法較有利於行為人，故依刑法第二條第一項前段規定，
      自應適用行為時之法律即修正前刑法第三十三條第五款規
      定決定其罰金部分之法定刑。
  ２、法定刑為罰金之提高標準之新舊法適用：
      被告乙○○行為後，刑法施行法增訂第一條之一，於九十
      五年六月十四日公布，並於同年七月一日施行；考其立法
      理由，係為因應九十四年二月二日修正公布、九十五年七
      月一日施行之刑法施行後，依刑法總則第三十三條第五款
      規定，罰金貨幣單位已改為新臺幣，是以分則編各罪所定
      罰金之貨幣單位，自應配合上開規定修正，為使罰金數額
      趨於一致，避免衍生新舊法比較適用問題，以緩和實務適
      用法律之衝擊，於不變動罰金數額之前提下，而為制定，
      換言之，刑法施行法第一條之一係在替代罰金罰鍰提高標
      準條例部分條文，與適用罰金罰鍰提高標準條例之結果相
      同，對於被告而言並不發生有利或不利之問題，僅係將貨
      幣單位由銀元改為新臺幣，並非法律變更刑度之條文，當
      無須就新舊法比較適用（臺灣高等法院暨所屬法院九十五
      年法律座談會刑事類提案第十六至十九號研討結果可資參
      照）。
（三）刑法第二十八條共同正犯之規定：
      修正前刑法第二十八條規定：「二人以上共同『實施』犯
      罪之行為者，皆為共同正犯。」，修正後則規定：「二人
      以上共同『實行』犯罪之行為者，皆為共同正犯。」，將
      舊法之「實施」修正為「實行」。原「實施」之概念，包
      含陰謀、預備、著手及實行等階段之行為，修正為僅共同
      實行犯罪行為始成立共同正犯。是新法共同正犯之範圍縮
      小，排除陰謀犯、預備犯之共同正犯。但本件被告乙○○
      、丁○○係基於犯意聯絡，共同實行前開犯行而言，不論
      新法、舊法，均構成共同正犯，上述刑法第二十八條之修
      正內容，對於被告乙○○並無「有利或不利」之影響，依
      前述說明，自無適用修正後刑法第二條第一項之規定為比
      較新舊法適用之必要。
（四）刑法第四十七條規定：
      依最高法院九十五年度第八次及九十五年度第二十一次刑
      事庭會議決議意旨，甲受有期徒刑之執行完畢，於五年內
      之九十五年一月間故意再犯有期徒刑以上之罪，無論依修
      正前刑法第四十七條或修正後第四十七條第一項之規定均
      構成累犯，即無有利或不利之情形，於刑法修正施行後法
      院為裁判時，無庸為新、舊法之比較（最高法院九十七年
      度第一次刑事庭會議決議可資參照）。
（五）刑法第四十一條第一項規定：
      修正前刑法第四十一條第一項前段規定：「犯最重本刑為
      五年以下有期徒刑以下之刑之罪，而受六個月以下有期徒
      刑或拘役之宣告，因身體、教育、職業、家庭之關係或其
      他正當事由，執行顯有困難者，得以一元以上三元以下（
      按指銀元）折算一日，易科罰金。」，又被告乙○○行為
      時之易科罰金折算標準，修正前罰金罰鍰提高標準條例第
      二條前段（現已刪除）規定，就其原定數額提高為一百倍
      折算一日，則本件被告乙○○行為時之易科罰金折算標準
      ，應以銀元三百元折算一日，經折算為新臺幣後，應以新
      臺幣九百元折算為一日。惟修正後之刑法第四十一條第一
      項前段則規定：「犯最重本刑為五年以下有期徒刑以下之
      刑之罪，而受六個月以下有期徒刑或拘役之宣告者，得以
      新臺幣一千元、二千元或三千元折算一日，易科罰金。」
      比較修正前後之易科罰金折算標準，以九十五年七月一日
      修正公布施行前之規定，較有利於行為人，則應依刑法第
      二條第一項前段，適用修正前刑法第四十一條第一項前段
      及修正前罰金罰鍰提高標準條例第二條規定，定其折算標
      準。
四、又被告乙○○之上開犯罪時間，係於九十六年四月二十四日
    以前，合於中華民國九十六年罪犯減刑條例第二條第一項規
    定之基準日之前，所宣告之刑又未逾有期徒刑一年六月，不
    在該條例第三條第一項第十五款所定排除減刑之列，應依該
    條例第二條第一項第三款之規定，減其刑期二分之一，並依
    該條例第九條規定，諭知易科罰金之折算標準。
五、公訴意旨雖謂：被告丁○○亦共犯上開竊盜犯行。惟按案件
    曾經判決確定者，應諭知免訴之判決，並得不經言詞辯論為
    之，刑事訴訟法第三百零二條第一款、第三百零七條，分別
    定有明文。又訴訟上所謂一事不再理之原則，關於實質上一
    罪或裁判上一罪，亦均有其適用，最高法院六十年臺非字第
    七七號著有判例，可資參照。查：
（一）本件被告丁○○雖矢口否認犯有上開竊盜犯行，辯稱：伊
      當日在埔里工作，未與同案被告即證人乙○○到臺中行竊
      云云。但其確有共同參與上開竊行一節，業據同案被告即
      證人乙○○於警詢、偵查中及本院審理時始終為一致之供
      述，有各該筆錄可考，另有前段證據欄所列其他證據可資
      佐憑。被告丁○○雖辯稱：因為伊兄長龔世華不願拿出二
      十萬元為證人乙○○辦理交保，證人乙○○因而誣指伊共
      犯上開竊行云云，但為證人乙○○所否認，並陳稱：伊如
      果與被告丁○○之兄長有仇，則會直接誣指該兄長，本案
      確實是與被告丁○○共犯等語（本院卷第三三頁背面），
      證人乙○○上開所言尚與情理無違，本院又查無其他證據
      足認證人乙○○有誣陷被告丁○○之動機、原由或實證，
      被告丁○○此部分所辯，尚無可採，應認證人乙○○供稱
      ：上開竊行係與被告丁○○共犯等語，確符實情，堪予採
      信。從而，被告丁○○確有違犯上開竊行，事證明確，洵
      堪認定，合先明。
（二）惟查，被告丁○○自九十四年九月十三日起至九十五年二
      月二十二日止，另有多次單獨或與姓名年籍不詳綽號「阿
      峰」之成年男子共同竊盜，犯有刑法第三百二十一條第一
      項第三款攜帶兇器竊盜罪及同法第三百二十條第一項普通
      竊盜罪之案件（下稱前案），業經本院九十五年度訴字第
      三五二號審認詳確，並於九十五年四月十七日判處被告丁○○有期徒刑一年二月，於九十五年五月八日確定在案等
      情，有臺灣高等法院被告前案紀錄表、本院九十五年度訴
      字第三五二號刑事判決在卷可憑。可知被告丁○○於九十
      四年八月二十四所違犯之本件竊行，時間與前案之竊盜時
      間相近；且前案之竊盜手法或以扳手敲破停放路邊車輛車
      窗，再入內行竊，或利用停放路邊之車輛未熄火而擅自打
      開車門入內竊物，或利用停放路邊之車輛車窗未緊閉，而
      伸手入內竊盜，與本案竊行係由被告丁○○撿拾路邊石頭
      ，再由共犯即證人乙○○持以敲破停放路邊之車輛車窗入
      內行竊之方式，亦屬雷同；再者，被告丁○○本案所觸犯
      之罪名係刑法第三百二十條第一項之普通竊盜罪，顯又與
      前案係觸犯構成要件相同之罪名，堪認被告丁○○係基於
      概括犯意為之至明。公訴人認被告丁○○係另行起意違犯
      本案竊行，容有未洽。從而，依修正前刑法第五十六條之
      規定，被告丁○○本案被訴竊行與前案之各次竊行間，即
      具有連續犯之關係。依照前開說明，本案與前案間既有裁
      判上一罪之關係，自為前案確定判決效力所及，依上開說
      明，爰不經言詞辯論，就被告丁○○本案被訴竊盜部分，
      諭知免訴之判決。
六、依刑事訴訟法第二百九十九條第一項前段、第三百零二條第
    一款、第三百零七條、第三百十條之一第一項，刑法第二條
    第一項前段、第二十八條、第三百二十條第一項、第四十七
    條第一項、第四十一條第一項前段（修正前），刑法施行法
    第一條之一，罰金罰鍰提高標準條例第二條（修正前），現
    行法規所定貨幣單位折算新臺幣條例第二條，中華民國九十
    六年罪犯減刑條例第二條第一項第三款、第七條、第九條，
    判決如主文。
本案經檢察官丙○○到庭執行職務
中    華    民    國    97    年    7     月    30    日
                  刑事第十一庭  法  官  莊嘉蕙
以上正證明與原本無異。
如不服本判決，應於送達後十日內向本院提出上訴狀（須附繕本
），上訴於臺灣高等法院臺中分院。
上訴書如未敘述理由，應於上訴期間屆滿後20日內補提理由書於
本院。
                                書記官  魏愛玲
中    華    民    國    97    年    7     月    30    日
附錄論罪科刑法條
中華民國刑法第320條第1項
意圖為自己或第三人不法之所有，而竊取他人之動產者，為竊盜
罪，處 5 年以下有期徒刑、拘役或 5 百元以下罰金。


司法院資訊處製作；財團法人民間司法改革基金會備份。
